臺灣桃園地方法院刑事判決
110年度簡上字第466號
上  訴  人
即  被  告  陳建霖


上列上訴人即被告因恐嚇案件，不服本院民國110年8月5日所為1
10年度桃簡字第1209號第一審刑事簡易判決（聲請簡易判決處刑
案號：109年度偵字第34785號），提起上訴，本院管轄第二審之
合議庭判決如下：
    主  文
原判決除沒收部分外撤銷。
陳建霖犯恐嚇危害安全罪，處拘役肆拾日，如易科罰金，以新臺
幣壹仟元折算壹日。
其餘上訴(沒收部分)駁回。
    事  實
陳建霖罹患疑似非特定的雙相情緒及其相關障礙症，致其依其辨
識而為行為之能力，有顯著降低之情形，因與鄰居林堂烈有訴訟
糾紛，竟基於恐嚇危害安全之犯意，於民國109年1月15日下午2
時25分許，持無殺傷力之空氣槍1把，在桃園市○○區○○路000巷00
號林堂烈住處前，出示並以該槍支敲打林堂烈車輛之引擎蓋，以
此方式恫嚇車內之林堂烈，使林堂烈心生畏懼，致生危害於生命
、身體之安全。嗣林堂烈報警處理，始悉上情。
    理  由
壹、程序部分：
    本判決所引用被告以外之人於審判外之陳述，或經檢察官引
    為證據使用，被告表示同意有證據能力（見本院簡上卷第51
    頁），或經本院調查證據時提示，檢察官及被告均未爭執證
    據能力（見本院簡上卷第141至144頁），本院審酌該等證據
    之取得過程並無瑕疵，與本案待證事實間復具有相當之關聯
    性，應得作為證據。
參、實體部分：
一、訊據被告陳建霖固坦承有趁告訴人林堂烈在其小客車內時，
    持無殺傷力之空氣槍敲打告訴人林堂烈小客車引擎蓋之事實
    ，惟堅詞否認有何恐嚇犯行，辯稱：因家中變故，無法控制
    自己的情緒，我只是要告訴人表達歉意，沒有恐嚇之意思等
    語。惟查，被告於警詢、偵訊及本院審理時均自陳有於上開
    時間、地點，持不具殺傷力之空氣槍1支，見告訴人在小客
    車內，敲打告訴人車輛之引擎蓋等語（見偵卷第9頁、第54
    頁、本院簡上卷第50頁、第141頁、第145頁），核與證人即
    告訴人於警詢、偵訊中所指訴內容相符（見偵卷第18頁、第
    54頁），並有現場監視器影像擷圖照片17張在卷可稽（見偵
    卷第27至35頁），是被告確有聲請意旨所指之持空氣槍1支
    敲打告訴人駕駛車輛引擎蓋之事實，應堪認定。按刑法第30
    5條之恐嚇罪，所稱以加害生命、身體、自由、名譽、財產
    之事恐嚇他人者，係指以使人生畏怖心為目的，而通知將加
    惡害之旨於被害人而言（最高法院52年台上字第751號判例
    意旨參照）；再所謂恐嚇，指凡一切言語、舉動足以使人生
    畏怖心者均屬之，而該言語或舉動是否足以使他人生畏怖心
    ，應依社會一般觀念衡量之（最高法院84年度台上字第813
    號判決要旨參照）。查被告手持空氣槍1把，在告訴人前持
    該空氣槍敲打告訴人車輛引擎蓋，衡諸社會常情，足使人產
    生被告將持該殺傷力不明之槍枝攻擊之聯想，而畏懼己身之
    生命、身體、財產安全，此為社會上一般觀念所得認知。以
    被告行為時為年滿27歲之成年人，對此自不能推諉不知，則
    在彼此有訴訟糾紛之際，被告趁告訴人在車內即持空氣槍敲
    打告訴人車輛，且亦能認知如此行為將使一般人心生畏懼仍
    逕自為之（見本院簡上卷第145頁），當可認定被告主觀上
    具有恐嚇告訴人之犯意無疑。告訴人於警詢及偵訊時亦均稱
    其因被告上開行為而心生畏懼等語（見偵卷第18頁、第54頁
    ），若非告訴人確實因被告前開行為而產生不安、畏懼之感
    覺，豈會大動作報警，足證告訴人確因被告上開行為而心生
    畏懼。是被告空言辯稱其無恐嚇之意，顯屬臨訟卸責之詞，
    不足採信，被告主觀上當有恐嚇危害安全之故意，揆諸上開
    說明，自應成立恐嚇犯行。綜上，本案事證明確，被告犯行
    洵堪認定，應依法論科。
二、核被告所為，係犯刑法第305條之恐嚇危害安全罪。按行為
    時因精神障礙或其他心智缺陷，致其辨識行為違法或依其辨
    識而行為之能力，顯著減低者，得減輕其刑，刑法第19條第
    2項定有明文。經查：依詠美身心診所109年9月7日診斷證明
    書之記載，被告自109年2月27日起至109年9月7日止，罹患
    精神病狀態疑似思覺失調症、持續性情緒障礙症及失眠等語
    （見本院簡上卷第29頁），堪認被告本案行為時確實患有精
    神疾病，而經本院送請醫療財團法人徐元智先生醫藥基金會
    亞東紀念醫院鑑定被告行為時之精神狀況，該院111年2月21
    日精神鑑定報告書記載略以：被告目前精神科臨床診斷為⒈
    疑似非特定的雙相情緒及其相關障礙症，可能的鑑別診斷包
    括，第一型雙相情緒障礙症與鎮靜、安眠或抗焦慮藥引發的
    雙相情緒障礙症，目前處於緩解狀態，⒉疑似鎮靜、安眠及
    抗焦慮藥物使用障礙症，早期緩解。…故本次鑑定推測，被
    告於案發左近時間，處於「疑似非特定的雙相情緒及其相關
    障礙症，躁症發作」，但目前已處於緩解狀態…不排除案發
    時其控制能力因受躁症症狀影響，有相當程序之減損…至多
    僅有顯著減低之程度等語，此有該醫院精神鑑定報告書1份
    在卷可稽（見本院簡上卷第97至109頁），本院斟酌上開鑑
    定機關屬專業之醫療機構，且於報告中已詳盡說明其判斷之
    方法及其依據外，就被告之先前病史、身體及精神狀況、家
    庭狀況等為評斷，另進行心理衡鑑，足認上開鑑定結果堪予
    採信，並參以被告於本案審理時之陳述情形與其自陳之犯案
    動機，認為被告於行為時之精神狀態，確因其患有疑似非特
    定的雙相情緒及其相關障礙症，躁症發作之精神疾病，致其
    依其辨識而行為之能力顯著減低，本院考量被告受疾病影響
    ，自我控制能力顯然弱於常人，本案犯行之可歸責性較低，
    爰依刑法第19條第2項規定減輕其刑，
三、撤銷改判及科刑：
（一）原審以被告罪證明確，予以論罪科刑，固非無見。然被告
      因輕度智能不足，致依其辨識而為行為之能力，有顯著降
      低之情形，而有刑法第19條第2項減輕其刑之事由，原判
      決未及認定及審酌，致量刑稍有過重，即非適法，應由本
      院合議庭予以撤銷改判。
（二）爰以行為人之責任為基礎，審酌被告前與告訴人多有糾紛
      ，竟不思理性解決，貿然恐嚇告訴人，使告訴人心生畏懼
      ，所為誠屬不當，雖否認主觀犯意，然已坦承大部分之客
      觀事實，又未能與告訴人達成和解賠償其所受損害，另被
      告受精神疾病影響，自我控制能力薄弱，可責性較低，兼
      衡被告自陳：國中畢業之學歷、無業、經濟狀況不佳之生
      活狀況（見本院簡上卷第146頁）等一切情狀，量處如主
      文所示之刑，並諭知易科罰金之折算標準。
四、上訴駁回（即沒收之諭知）部分 
（一）沒收因已非刑罰，具有獨立性，其與犯罪（違法）行為並
      非絕對不可分離，即使對本案上訴，當原判決採證認事及
      刑之量定均無不合，僅沒收部分違法或不當，自可分離將
      沒收部分撤銷改判，其餘本案部分予以判決駁回。反之，
      原判決論罪科刑有誤，而沒收部分無誤，亦可僅撤銷罪刑
      部分，其餘沒收部分予以判決駁回（最高法院108年度台
      上字第3563號判決意旨參照）。
（二）原審以扣案之空氣槍1枝，係被告所有，業據其供承在卷
      （偵卷第9頁），且係供本件犯罪所用之物，爰依刑法第3
      8條第2項前段規定宣告沒收，經核並無不合，原判決雖如
      前述經本院撤銷改判，但關於上開沒收部分既無違誤，依
      前揭刑法新制之說明，即無併予撤銷改判之必要，此部分
      之上訴，應予駁回。
據上論斷，應依刑事訴訟法第455條之1第1項、第3項、第369條
第1項前段、第368條、第364條，判決如主文。
本案經檢察官吳建蕙聲請簡易判決處刑，檢察官劉哲名到庭執行
職務。
中　　華　　民　　國　　111 　年　　5 　　月　　24　　日
                  刑事第十五庭  審判長法  官  林龍輝
                                      法  官  吳軍良
                                      法  官  林岷奭
以上正本證明與原本無異。
不得上訴。
　　　　　　　　　　　　　　　        書記官　林慈思
中　　華　　民　　國　　111 　年　　5 　　月　　25　　日
附錄本判決論罪法條全文：
中華民國刑法第305條
以加害生命、身體、自由、名譽、財產之事恐嚇他人，致生危害
於安全者，處2年以下有期徒刑、拘役或9千元以下罰金。